【裁判字號】    92,台上,4683
【裁判日期】    920828
【裁判案由】    違反毒品危害防制條例
【裁判全文】
最高法院刑事判決                              九十二年度台上字第四六八三號
    上  訴  人  甲○○
    選任辯護人  吳瑞堯律師
右上訴人因違反毒品危害防制條例案件，不服台灣高等法院台中分院中華民國九十二
年五月二十八日第二審更審判決（九十一年度上更(二)字第三一九號，起訴案號：台灣
苗栗地方法院檢察署八十九年度偵字第四０八六號），提起上訴，本院判決如左：
    主  文
原判決撤銷，發回台灣高等法院台中分院。
    理  由
本件原判決撤銷第一審判決，改判論處上訴人甲○○連續販賣第二級毒品罪刑（處有
期徒刑柒年捌月），固非無見。
惟查科刑之判決書須將認定之犯罪事實詳記於事實欄，然後於理由內逐一說明其憑以
認定之證據，使事實與理由兩相一致，始為適法。本件依原判決事實欄三之記載，原
判決認定：許煥成在被警查獲之後，供出其被查獲之安非他命（合計淨重０‧七四公
克）係向上訴人購買，警方為誘捕上訴人，乃於同日（民國八十九年九月二十九日）
下午五時零四分提供0000000000號行動電話，並撥接上訴人所有0000
000000號之行動電話，授意許煥成與上訴人聯繫，佯稱欲再向上訴人購買安非
他命二千元，上訴人雖然應允而約定半小時後交易，但屆時並未依約前來，警方乃又
於同日下午五時四十七分撥打上訴人之上開行動電話，但撥通之後，上訴人不應即關
機（故通話秒數僅二秒），警方乃復又於同日下午六時十三分再次撥接上訴人所有0
000000000號之行動電話，並於撥通之後，催請上訴人速帶安非他命前來。
上訴人乃於同日（即同年九月二十九日）下午六時二十分許，攜帶其以新台幣（下同
）一千元購得之安非他命一包（淨重一．二四公克）、及其所有預備用來盛裝安非他
命販賣之分裝袋五個，到許煥成之苗栗縣頭份鎮○○○路三二巷一六號三樓住處，欲
將上開安非他命一包以二千元代價賣給許煥成，惟在其甫抵達上址後，即為埋伏在該
處之警員當場逮捕，並扣得上開安非他命一包、分裝袋五個、及上訴人所有供販賣安
非他命聯繫之用之0000000000號行動電話一具，上訴人此次因而能販賣安
非他命『得逞』等情，似認定上訴人此次販賣第二級毒品（安非他命）予許煥成已既
遂。然原判決理由四中謂：至於上訴人在八十九年九月二十九日被警查獲當日下午
，既已在電話中與許煥成約定交易安非他命二千元，此後亦攜帶上開安非他命及分裝
袋等物至許煥成之上開住處欲販賣予許煥成，足見上訴人已生販賣之意甚明，雖許煥
成係在辦案警員之授意下，佯裝購買安非他命，將上訴人誘出查獲，而無購買安非他
命之真意，故上訴人與許煥成實際上並不能真正完成買賣第二級毒品安非他命之行為
，但上訴人既有販毒之故意，且依約攜帶第二級毒品安非他命欲前往交付，顯已著手
販賣第二級毒品安非他命之行為，此部分仍應論科販賣第二級毒品安非他命未遂之罪
責，上訴人此部分所為，係犯同條例第四條第五項、第二項之販賣第二級毒品未遂罪
云云，又認上訴人販賣第二級毒品予許煥成為未遂，前後相互齟齬，難謂適法。又按
查獲之毒品，不問屬於犯人與否，均沒收銷燬之，為毒品危害防制條例第十八條第一
項前段所明定，法條明文既指毒品，主文自應明確記載，俾執行時有所遵循。本件原
判決事實固已認定查扣安非他命一包（淨重一‧二公克），但主文與理由均未明確記
載所沒收銷燬之毒品安非他命究為若干？主文僅泛稱扣案之安非他命壹包沒收銷燬之
，有欠明確，亦有未洽。再供述證據如斟酌其他證據，本於經驗與論理法則，認與事
實相符，而採為論罪之基礎，自屬合法。若供述證據前後已有差異，且依其他證據又
可認該供述證據之真實性及可信性有合理之懷疑時，在未究明前，自不得憑為論罪之
證據。本件原判決認定關於八十九年九月二十八日晚上，由許煥成撥打上訴人所使用
之0000000000號行動電話聯絡後，由上訴人將不及二公克數量之安非他命
攜至苗栗縣頭份鎮「金天地遊藝場」，以二千元之價格賣給許煥成等情部分，固已據
原判決在理由內說明其所憑之證據及理由。然原判決據為認定上訴人有上述販賣安非
他命之行為，主要係依憑許煥成在警、偵訊及第一審調查證據時之供述。但為上訴人
所否認，且許煥成嗣於第一審及原審時即翻異前供，否認有向上訴人購買安非他命，
並改稱其所供述之「萬仔」並非上訴人云云，又據原審就上訴人所使用之00000
00000號行動電話之通聯紀錄函查之結果，並無證據可認許煥成確有於八十九年
九月二十八日晚上以上開行動電話與上訴人聯繫以洽購毒品安非他命之情形，亦據原
判決在理由內加以說明（見原判決理由二（二）（３）、原判決第一０、一一頁），
足見許煥成不利於上訴人之供述證據已有瑕疵，其真實性及可信性客觀上已有合理之
懷疑存在，揆之上開說明，在未究明前，自不得採為論罪之基礎，乃原判決仍以許煥
成「於警訊時既能供述上訴人之行動電話號碼，足證其先前確曾撥用上開行動電話與
上訴人通聯之事實為由，進而採為論述上訴人有原判決事實欄二所記載販賣第二級毒
品安非他命之犯罪事實，其採證與證據法則難謂無違。上訴意旨指摘原判決不當，尚
非全無理由，應認仍有撤銷發回更審之原因。又原判決不另為無罪之諭知部分（原判
決理由三），因公訴人認與撤銷發回部分有裁判上一罪關係，基於審判不可分之原則
，亦一併發回，合予指明。
據上論結，應依刑事訴訟法第三百九十七條、第四百零一條，判決如主文。
中      華      民      國    九十二    年      八      月    二十八    日
                              最高法院刑事第八庭
                                  審判長法官  莊  登  照
                                        法官  洪  明  輝
                                        法官  黃  一  鑫
                                        法官  魏  新  和
                                        法官  林  秀  夫
      右正本證明與原本無異
                                              書  記  官
中      華      民      國    九十二    年      九      月      四      日


司法院資訊處製作；財團法人民間司法改革基金會備份。
